臺灣高等法院臺南分院刑事判決
　　　上　訴　人
　　　即　被　告　甲　　　○
　　　選任辯護人　林　金　宗
右上訴人因違反電業法案件，不服中華民國八十七年十二月十五日臺灣雲林地方法院
八十七年度訴字第三八五號第一審判決（起訴案號：臺灣雲林地方法院檢察署八十七
年度偵字第四六七九號），提起上訴，經判決後，由最高法院第二次發回更審，本院
判決如左：
      主      文
原判決撤銷。
甲○電力用戶，在原申請馬力數以外，私自增加馬力數竊電，處罰金肆仟元，如易服
勞役，以參佰元折算壹日。
      事      實
一、甲○為養殖魚類，於民國（下同）七十一年五月間，向台灣電力公司（下稱台電
    公司）申設在雲林縣口湖鄉○○段二七四之五二號處用電，並訂立用電契約容量
    為十馬力，即每月用電總度數應於七千二百度以內（十乘以二十四再乘以三十等
    於七千二百度），為台電公司之電力用戶，自八十六年五月某日，其意圖竊電，
    明知向台電公司所申設在前址養殖池之用電原申請馬力數為十馬力，竟在上址以
    增加單相馬達之方式，私自增加用電之馬力數，嗣於八十七年六月十二日上午十
    一時許，為台電公司雲林營業處稽查人員乙○○、丙○○查獲申設之三相電表，
    經測其安培數分別為六十二點六安培、六十九點九安培及二十三點三安培，其平
    均安培數為五十一點九三三安培，依電學原理計算，其當時用電之馬力數為十五
    點八三一馬力，已超出其原申請十馬力，私自增加馬力數五點八三一馬力。
二、案經台灣電力公司訴由雲林縣警察局移請臺灣雲林地方法院檢察署檢察官偵查起
    訴。
      理      由
一、訊據上訴人即被告甲○否認有竊電之故意，辯稱：伊用電用途係養魚，伊與台電
    公司的合約是十馬力，伊曾向雲林縣政府及台電公司申請增加用電之馬力數，然
    因口湖鄉地區地層下陷之故，均被拒絕；又其非故意超量用電，且超過用電馬力
    數部分，均按台電公司之通知繳交電費，不知刑法法令對此亦加處罰云云。
二、查被告係於七十一年五月間申請設戶用電，供電契約為十馬力，其原登記單已逾
    十年保管期限，但其契約容量則登錄於電腦管理及每月之收費通知單與電費收據
    ，屬按月宣告，此有台電公司雲林區營業處用電資料存卷可按（見警卷第六頁）
    ，而被告並供認其曾向雲林縣政府及台電公司申請增加用電馬力數，是被告縱非
    親自申請設戶，參酌上情，其就依約之用電馬力數為十馬力，應屬知情。
三、又台電公司關於其用電戶之管理均以電腦記錄之，而以一馬力用電一小時為用電
    一度計之，十馬力一月間每日持續用電二十四小時，其用電度數至多為七千二百
    度之譜（十乘以二十四再乘以三十等於七千二百），此據台電公司雲林營業處稽
    查員乙○○於原審供明（見原審第十九頁），查被告自八十六年五月起至八十七
    年六月十二日查獲止，除八十六年七月份、八月份，其餘各月所示之各月用電度
    數，均逾七千二百度甚多，而被查獲時之三相電表，經測其安培數分別為六十二
    點六安培、六十九點九安培及二十三點三安培等情，有用電資料一份及現場照片
    三幀存卷為據（見原審卷第二十二頁、警卷第五頁），其平均安培數為五十一點
    九三三安培，依電學原理計算（計算公式附原審卷第廿七頁至廿九頁之台電公司
    雲林區營業處八十七年十一月二十七日八七雲區費稽發字第八七一一○八四三號
    函所附用電資料之計算公式欄與附件），其當時用電之馬力數為十五點八三一馬
    力，已超出其原申請十馬力，則被告有私自增加馬力數五點八三一馬力無訛。
四、按僅十馬力電流值之馬達，在測量上是不會出現十五馬力的電流值，有多少馬力
    ，就會有多少電流值，查獲時被告的電流值有超過十馬力的電流值，故可斷定被
    告所裝設的馬達一定有超過十馬力，用電資料是代表被告每月的用電數，七千二
    百度僅是參考數目，被告在八十六年的度數已經超過七千二百度，足證其當時已
    經有增設馬達，才會增加馬力數，又九十三年至現場測量時，並沒有漏電現象，
    應可排除被告所申設之電錶有漏電之情形，且八十七年查獲被告時，是採十五馬
    力的低標準值，即有考量電線過長之因素，至於有關電錶外觀，電錶鉛封雖未遭
    人破壞完好如初，則與本案無關，再八十七年六月十二日所測得是六二點六安培
    、六十九點九安培及二十三點三安培，換算成馬力應該是十九到十五馬力之間，
    告訴人台電公司採用低標之十五馬力，被告所申設之電錶超出其原申請十馬力，
    這種情形是不平衡的，勘驗時的電流值為十七點五、十七點一、十八點一，換算
    成「視載功率」為六點六九ＫＴＶ（千伏安），換算成馬力為七點一四馬力，因
    二者所測得的數字並不相同，情況亦不一樣，六年前確實有增加用電的設備，被
    告當時有到現場，但其看到台電公司稽查人員，對稽查人員一就騎機車離開
    等語，此業據證人即台電公司職員丙○○於本院審理時供證可按（見本院卷第一
    一七至一一九頁、一三二頁），而勘驗時的電流值為十七點五、十七點一、十八
    點一等情，並經本院勘驗屬實，有勘驗筆錄可按（見本院卷第七六頁），足見被
    告確有私自增設馬達之方式以增加馬力數無訛。
五、再依卷內之用電資料「附記」（原審卷第廿七頁）所載：「電力申請案件，均應
    受政府法令約束，若無政府核准，台灣電力公司無權接受申請」（見原審卷第二
    十七頁）。足見政府基於整體產業需求、環境等因素，對於個人或公司、機關等
    電力用戶之申請馬力數，有限制之政策，並非可隨意申請馬力數或任意增加使用
    馬力數。被告於本院前審供承：曾向雲林縣政府及台灣電力公司申請增加用電之
    馬力數，但因口湖鄉地區地層下陷，故均為所拒等語（見本院上更一卷第八十五
    頁），被告於八十八年二月十二日所具答辯狀亦稱「為顧及心血財產之投資，曾
    洽請增加用電之馬力數，惟迫於眉睫之需，始遭誤認竊電」等語（本院上訴卷內
    ），於原審時亦供述：是因地層下陷而縣政府，電力公司不准，伊有口頭向電力
    公司報告等語（見原審卷第十九頁反面），足徵被告之增加用電馬力數，應係為
    顧及其養殖之魚類之生長，且明知已增加用電馬力數而仍為之。
六、又不得因不知法律而免除刑事責任，刑法第十六條前段定有明文，況被告曾申請
    增加用電量被拒之事實，被告顯非自信其行為為法律所許可，自不得免除其刑。
    其所辯為卸責之詞，不足採信，犯行堪以認定。另證人乙○○於本院前審時供證
    ：未查到被告有如何增加用電設備，電線路拉得很長，有可能漏電情形云云（見
    本院上更一卷第七一頁），及於原審時供證：伊查看時仍為台電公司電表，未有
    被破壤情形，電表封也未被變動或改裝云云（見原審卷第十五頁反面），則未針
    對被告私自實際增加馬力數之問題予以剖析說明，此併為告訴代理人乙○○於本
    院此次審理時供述：伊只有去測安培數，並沒有去檢查被告的器具，伊亦不知道
    被告所增加之五馬力是如何出來的等語（見本院上更二卷第六二頁），尚難為有
    利於被告之認定，併此明。
七、綜上所述，被告確有以私自增設馬達之方式以增加馬力數，此行為核與電業法第
    一百零六條第六款之構成要件即屬該當，其所辯為卸責之詞，不足採信，犯行堪
    以認定。
八、按電業法第一百零六條規定：「有左列行為之一者為竊電，處五年以下有期徒刑
    、拘役或五百元以下罰金：一未經電業供電，而在其供電線路上私接電線者。二
    繞越電度表或其他計電器，損壞或改動表外之線路者。三損壞或改變電度表、無
    效電力計、其他計電器之構造，或以其他方法使其失效不準者。四在電價較低之
    線路上，私接電價較高之電器者。五包燈用戶，在原定電燈盞數及瓦特數以外，
    私自增加盞數或瓦特數者。六電力用戶，在原申請馬力數數或仟伏安數以外，
    私自增加馬力數數或仟伏安數者。」足見上開第五款、第六款竊電罪與刑法第
    三百二十條第一項竊取動產罪（刑法第三百二十三條電能以動產論），須以意圖
    為自己或第三人不法之所有為犯罪成立之構成要件，並不盡相同。行為人只要有
    該條六款情形之一，即成立上述電業法之竊電。且上開電業法第一百零六條第六
    款之竊電罪，並不以主觀上有節省電費或免付電費之不法意圖為其構成要件，只
    要在原申請馬力數、數或仟伏安數以外，故意私自增加馬力數數或仟伏安數
    者，即成立該罪。又上述電業法管制者係用電馬力數，並非用電設備，是被告雖
    有按月繳納電費，並提出存摺、電費收據等證物為憑，然核與是否成立本件竊電
    無關，併此說明。
九、核被告所為，係犯電業法第一百零六條第六款「電力用戶，在原申請馬力數以外
    ，私自增加馬力數」之竊電罪。又電業法雖於九十一年四月二十四日及六月十二
    日修正，惟電業法第一百零六條並未修正，是並無新舊法比較之問題，亦併此
    明。原審予以論罪科刑，固非無見，惟查（一）原審判決認定被告在上開原申請
    之十馬力數外，私自增加用電之馬力數五點八三一馬力竊電，然對於被告在上開
    原申請之十馬力數外，私自增加用電之馬力數五點八三一馬力，並未明上訴人
    以如何方式私自增加馬力數，尚有可議。（二）被告私自增加馬力數實際為五點
    八三一馬力，如前所述，原審認定私自增加馬力數僅五馬力云云，亦有採證上理
    由矛盾之違法。被告上訴意旨否認犯罪，指摘原判決不當，固非可取，惟原判決
    既有上開可議之處，自屬無可維持，應由本院撤銷改判，審酌被告犯罪之動機、
    目的、手段、品行、智識程度、所生之危害及犯罪後之態度等一切情狀，量處如
    主文第二項所示之刑，並諭知罰金易服勞役之折算標準。
據上論斷，應依刑事訴訟法第三百六十九條第一項前段，第三百六十四條，第二百九
十九條第一項前段，電業法第一百零六條第六款，刑法第十一條前段，第四十二條第
二項、罰金罰鍰提高標準條例第一條前段，第二條，判決如主文。
本案經檢察官劉欽銘到庭執行職務。
中    華    民    國      九十三      年      十二      月      二十三  日
                                  臺灣高等法院臺南分院刑事第一庭
                                      審判長法官  黃    崑    宗
                                            法官  蔡    長    林
                                            法官  田    平    安
右正本證明與原本無異。
如不服本判決，應於判決送達後十日內向本院提出上訴狀，其未敘述理由者並應於提
出上訴狀後十日內向本院補提理由書（應附繕本)。
                                      法院書記官  劉    岳    文
中    華    民    國      九十三      年      十二      月      二十七  日
附錄法條：
電業法第一百零六條第六款：
有左列行為之一者為竊電，處五年以下有期徒刑、拘役或五百元以下罰金：
六、電力用戶，在原申請馬力數、數或仟伏安數以外，私自增加馬力數數或仟伏
    安數者。
